臺灣高等法院民事判決
110年度上字第1005號
上  訴  人  張朝崎  
訴訟代理人  莊育瑋  
被 上訴 人  簡伯航  
上列當事人間請求損害賠償等事件，上訴人對於中華民國110年5
月20日臺灣新北地方法院第一審判決（109年度訴字第2182號）
提起上訴，本院於110年11月2日言詞辯論終結，判決如下：
    主      文
上訴駁回。
第二審訴訟費用由上訴人負擔。
    事實及理由
被上訴人經合法通知未於言詞辯論期日到場，核無民事訴訟法
  第386條所列各款情形，爰依上訴人之聲請，由其一造辯論而
  為判決。
上訴人主張：伊為址設新北市○○區○○路0段00號、從事中
　古車仲介買賣之「呈曜汽車買賣商行」（下稱呈曜車行）合夥
　人之一。被上訴人與伊素不相識，竟於民國109年4月23日18時
　15分至17分許，在成員多達383人之「178多元TAXI教育訓練」
　LINE通訊群組（下稱系爭群組）中傳送呈曜車行之店面照片，
　並以文字不實指控「一隻牛剝三層皮」等語（下合稱系爭行為
　，分稱系爭照片、系爭言論），已侵害伊之個人名譽，並造成
　呈曜商行之營業收入減少，致伊受有非財產上損害新臺幣（下
　同）10萬元、營業損失20萬元，計30萬元等情。爰依侵權行為
　之法律關係，求為命被上訴人如數給付並加計自起訴狀繕本送
　達翌日起算之法定遲延利息，及於系爭群組張貼如附表所示之
　道歉啟事（下稱系爭道歉啟事）之判決（原審為上訴人敗訴之
　判決，上訴人不服，提起上訴）。上訴聲明：㈠原判決廢棄。
　㈡被上訴人應給付30萬元，及自起訴狀繕本送達翌日起至清償
　日止，按年息5%計算之利息。㈢被上訴人應於系爭群組內張貼
　系爭道歉啟事。㈣就第㈡項聲明，願供擔保請准宣告假執行。
被上訴人未於言詞辯論期日到場，然據其前到庭所為陳述及聲
　明略以：伊固於前述時間在系爭群組內為系爭行為，然真意係
　指業務帶人至車行買車，除司機派遣費外，該業務同時又可收
　取車輛買賣介紹費及靠行介紹費，對司機而言是「一隻牛剝三
　層皮」，此係可受公評之事項，應受言論自由之保障。況系爭
　照片及言論，客觀上亦難認有侵害上訴人名譽或造成其營業收
　入減少之情事等語，資為抗辯。答辯聲明：㈠上訴駁回。㈡如
　受不利判決，願供擔保，請准宣告免為假執行。
查系爭群組係由大都會車隊之多元計程車司機及該公司相關主
  管、業務所組成，被上訴人為群組成員之一（多元計程車司機
  ），於前述時間在系爭群組傳送系爭照片，並為系爭留言，嗣
  經他人擷圖（下稱系爭擷圖）提供予非該群組成員之上訴人等
  情，為兩造所不爭執，並有系爭擷圖可稽（見本院卷第61頁）
  ，復經證人楊道明即系爭群組管理員到庭證述綦詳（見原審卷
  ㈠第56頁）。上訴人主張：被上訴人之系爭行為侵害伊名譽，
  並造成呈曜商行之營業收入減少，而應負侵權行為損害賠償責
  任，則為被上訴人所否認，並以前揭情詞置辯。爰審認如次：
㈠按不法侵害他人之身體、健康、名譽、自由、信用、隱私、貞
  操，或不法侵害其他人格法益而情節重大者，被害人雖非財產
  上之損害，亦得請求賠償相當之金額。其名譽被侵害者，並得
  請求回復名譽之適當處分。民法第195條第1項固定有明文。惟
  所謂「名譽」為人格之社會評價，名譽有無受損害，應以社會
  上對個人評價是否貶損作為判斷之依據，苟被告之行為於客觀
  上難認已使原告在社會上之評價受貶損，自不負前揭侵權行為
  責任。查系爭照片（見本院卷第61頁）為GOOGLE MAP應用程式
  拍攝之街景照片，其上並未顯示所示建物之門牌地址或店面招
  牌，亦無出現任何人物，此為上訴人所自承，並有其所查詢之
  街景照片可佐（見本院卷第47、63頁）。該照片顯示「45 104
  縣道」等字，有多種解讀可能（例如：104縣道45公里處、104
  縣道00號等），上訴人雖稱所示建物為「新北市○○區○○路0段0
  0號」，此為其與他人合夥開設從事中古車仲介買賣之呈曜車
  行設址（負責人為訴外人張朝盛），並提出上訴人之名片為佐
  （見本院卷第46至47、59頁）。惟查，呈曜車行實為張朝盛登
  記獨資經營之商號，且址設他處（新北市○○區○○街00號2樓）
  ，有卷附呈曜車行營業稅申報資料可按（見原審卷㈠第37至43
  頁），已難認上訴人所述與事實全然相符。又系爭照片雖顯示
  1樓停放多部自小客車，然並無擺放出售廣告，一般人無法據
  以判斷該場所之實際用途。是被上訴人於系爭群組上傳系爭照
  片，並於下方為系爭留言之行為，難認在客觀上已足使人認知
  其所批評之對象為上訴人，並造成上訴人在社會上之評價受貶
  損。從而，上訴人主張系爭行為已侵害伊名譽，依前揭民法規
  定，請求被上訴人賠償非財產上損害10萬元，並於系爭群組內
  刊登系爭道歉啟事，自屬無據。
㈡再者，系爭照片並未顯示呈曜車行之店招，且一般人由前述照
  片或標示並無法正確判斷該場所之位置及用途，業如前述，已
  難認上訴人主張呈曜車行之營業收入減少，必與被上訴人之系
  爭行為有所關連。縱認二者有關，然前述營業損失之權利主體
  ，亦應為呈曜車行即張朝盛，而非被上訴人個人（其至多僅為
  隱名合夥人，難認得以自己之名義對外行使前述權利），是上
  訴人依侵權行為之法則，另請被上訴人賠償營業損失20萬元，
  亦屬無據。
綜上所述，上訴人依侵權行為之法律關係，請求被上訴人給付3
  0萬元，及自起訴狀繕本送達翌日起至清償日止，按年息5%計
  算之利息，並於系爭群組內張貼系爭道歉啟事，為無理由，不
  應准許。從而原審所為上訴人敗訴之判決，並無不合。上訴論
  旨指摘原判決不當，求予廢棄改判，為無理由，應駁回其上訴
  。
本件事證已臻明確，兩造其餘攻擊、防禦方法及舉證，經核與
  判決結果無影響，爰不逐一論列，附此敘明。
據上論結，本件上訴為無理由，爰判決如主文。
中　　華　　民　　國　　110 　年　　11　　月　　30　　日
                  民事第七庭    
                      審判長法  官  李昆霖
                            法  官  譚德周
                            法  官  林翠華
　　　　　　　　　　　　　　
附表：
本人簡伯航因聽信本車隊某司機不實之謠言，因一時不察即轉貼其所說的話，造成車隊及車隊業務困擾，並導致張朝崎先生因此有商譽上的損失，本人深感抱歉，特向張朝崎先生致歉。 
正本係照原本作成。
如不服本判決，應於收受送達後20日內向本院提出上訴書狀，其
未表明上訴理由者，應於提出上訴後20日內向本院補提理由書狀
（均須按他造當事人之人數附繕本）上訴時應提出委任律師或具
有律師資格之人之委任狀；委任有律師資格者，另應附具律師資
格證書及釋明委任人與受任人有民事訴訟法第466條之1第1項但
書或第2項所定關係之釋明文書影本。如委任律師提起上訴者，
應一併繳納上訴審裁判費。
中　　華　　民　　國　　110 　年　　11　　月　　30　　日
　　　　　　　　　　　　　  書記官  黃文儀